【裁判字號】    97,再,57
【裁判日期】    971204
【裁判案由】    拆屋還地
【裁判全文】
臺灣高等法院民事裁定                    97年度再字第57號
再審原告    甲○○
            丙○○
            丁○○
                        樓
            乙○○
再審被告    戊○○
上當事人間請求拆屋還地事件，再審原告對於中華民國97年5月7
日本院96年度上字第950號第二審確定判決，提起再審之訴，本
院裁定如下：
    主    文
再審之訴駁回。
再審訴訟費用由再審原告負擔。
    事實與理由
一、按再審之訴，應於30日之不變期間內提起。前項期間，自判
    決確定時起算，判決於送達前確定者，自送達時起算；其再
    審之理由發生或知悉在後者，均自知悉時起算。但自判決確
    定後已逾五年者，不得提起。民事訴訟法第500條第1項、第
    2 項定有明文。又提起再審之訴，關於遵守再審不變期間之
    證據，應以訴狀表明，提出於管轄法院為之，民事訴訟法第
    501 條第1項第4款亦有明文，故提起再審之訴之原告，如主
    張其再審理由知悉在後者，應就所主張之事實負舉證之責任
    （最高法院30 年抗字第443號判例意旨參照）。又民事訴訟
    法第496條第1項第1 款所謂適用法規顯有錯誤，係指確定判
    決違背法規或現存判例解釋者而言，故當事人自收受判決正
    本之送達時，對於判決理由，有無適用法規顯有錯誤之情形
    ，即可知悉。至於當事人本人對於法規之瞭解程度如何，當
    不能影響同法第500條第1項、第2 項關於30日不變期間之起
    算（最高法院71年台再字第210號判例意旨參照）。
二、查本院96年度上字第950號判決於97年5月16日送達於再審原
    告，而於97年6月5日確定，有案件基本資料及送達證書影本
    在卷可稽，再審原告遲至97年11月6 日始提起本件再審之訴
    ，顯已逾30日之不變期間，其主張原確定判決適用法規顯有
    錯誤依民事訴訟法第496條第1項第1 款規定，提起再審之訴
    ，於法不合。又再審原告雖以再審被告曾於原確定判決言詞
    辯論終結後口頭表示，如再審原告願意給付新台幣5 萬元，
    則可接受和解云云，主張原確定判決有民事訴訟法第1 項第
    13款之再審事由云云，惟就其主張及知悉在再後之事實，既
    未釋明，難認其訴為合法。再審原告雖又提出86年6月3日其
    與再審被告之協議書，主張原確定判決有民事訴訟法第 496
    條第1項第12款之再審事由，惟民事訴訟法第496條第1 項第
    12款所謂當事人發現就同一訴訟標的在前已有和解，或得使
    用該和解者，係指同一當事人間同一訴訟標的，在前訴訟程
    式事實審之言詞辯論終結前不知已有和解，現始知之，或雖
    知有此而不能使用，現得使用者而言。再審原告既為該協議
    書之當事人，自知有該協議書之存在，其既未釋明於前訴訟
    程序終結前何以不能使用，現始得使用，亦難認已遵守再審
    不變期間之規定，其訴為不合法。
三、據上論結，本件再審之訴為不合法，爰裁定如主文。
中    華    民    國    97    年    12    月    4     日
                    民事第三庭
                        審判長 法  官 林敬修
                               法  官 吳青蓉
                               法  官 張靜女
正本係照原本作成。
不得抗告。
中    華    民    國    97    年    12    月    5     日
                               書記官 廖麗蓮


司法院資訊處製作；財團法人民間司法改革基金會備份。
